臺灣臺北地方法院刑事判決　　　　　　　 95年度醫訴字第7號
　　公　訴　人　臺灣臺北地方法院檢察署檢察官
　　被　　　告　乙○○
　　選任辯護人　江肇欽律師
　　　　　　　　黃淑琳律師
上列被告因違反醫師法等案件，經檢察官提起公訴（95年度偵字
第13888號、第13889號、第13890號），本院判決如下：
    主    文
乙○○連續未取得合法醫師資格，擅自執行醫療業務，處有期徒
刑拾月。
    犯罪事實
一、乙○○明知其未取得醫師資格，不得擅自執行醫療業務，竟
    基於概括犯意，自民國83年5、6月間起至94年11月22日止，
    在台北市○○○路○段153號4樓之3其所開設之工作室等處，
    連續為不特定人從事除皺、隆胸等小針美容手術，而擅自執
    行醫療業務；期間曾自83年間起至93年底止，以新台幣（下
    同）約20萬元之代價，多次為甲○○兩側乳房注射隆乳針（
    嗣後導致甲○○乳房產生硬塊並持續疼痛之傷害，此部分所
    涉傷害罪部分告訴逾期），以及於88年間，以總計約60萬元
    之代價，多次為丙○○從事臉部各部位除皺之小針美容手術
    ，以及於94年8月1日，為丙○○施行眼皮小針美容手術（因
    針頭刺穿丙○○左眼皮而將藥劑注入左眼球，致丙○○受有
    左眼結膜下出血之傷害，所涉傷害部分容後詳述），而連續
    擅自執行醫療業務。
二、案經乙○○自首及甲○○、丙○○訴由台北市政府警察局松
    山分局報告台灣台北地方法院檢察署檢察官偵查起訴。
    理    由
一、前揭事實，業據被告乙○○坦認屬實，經核與被害人甲○○
    、丙○○指述之情節相符，並有天主教會耕莘醫院永和分院
    、賴永隆整形外科診所診斷證明書、藍主仕眼科醫院診斷證
    明書、電話錄音譯文在卷可稽，是本件事證已臻明確，被告
    犯行堪予認定。
二、查被告行為後，刑法業經立法院通過修正，於94年2月2日經
    總統公布修正，並自95年7月1日生效，連續犯部分，新法刪
    除第56條關於連續犯之規定，將連續數行為而犯同一之罪名
    者以一罪論之情修正為連續數行為應分論併罰；就自首部分
    ，新法第62條將原規定「對於未發覺之罪自首而受裁判者，
    減輕其刑。但有特別規定者，依其規定。」修正為「對於未
    發覺之罪自首而受裁判者，得減輕其刑。但有特別規定者，
    依其規定。」；經比較上開法律變更之情形，以95年7月1日
    修正生效前之規定對於被告較為有利，依據修正後刑法第2
    條第1項前段之規定，即應適用95年7月1日修正生效前之上
    開刑法規定，合先敘明。
三、核被告乙○○所為，係犯醫師法第28條前段之罪。被告先後
    多次行為，時間緊接，所犯之罪名及基本犯罪構成要件均相
    同，顯係基於概括犯意反覆為之，為連續犯，應依修正前刑
    法第56條之規定，以一罪論，並加重其刑。被告對於未發覺
    之罪自首而受裁判，依修正前刑法第62條規定，減輕其刑，
    並先加後減之。爰審酌被告犯罪動機目的、犯罪手段、犯罪
    所生之危險及損失、已經與被害人丙○○達成和解，但尚未
    與被害人甲○○達成和解、犯後坦承之態度等一切情狀，量
    處如主文所示之刑。
四、公訴意旨另以：乙○○於94年8月1日連續為丙○○施行眼皮
    小針美容手術時，理應注意謹慎施打針劑，以免傷及眼球及
    妥為後續處理，而依當時情形，並無不能注意之情事，竟疏
    未注意，不慎將摻有不明藥劑之針頭刺穿丙○○左眼皮，而
    將藥劑注入其左眼球，丙○○感覺疼痛，乙○○仍推稱塗抹
    眼部外敷用之金黴素即可回復等語，致丙○○延至94年8月6
    日始前往眼科就醫，經診斷受有左眼結膜下出血之傷害。按
    告訴乃論之罪，告訴人於第一審辯論終結前得撤回其告訴，
    又告訴經撤回者，應諭知不受理之判決，刑事訴訟法第238
    條第1項、第303條第3款定有明文。經查，本件被告乙○○
    所為若成立犯罪，則其係犯刑法第284條第2項之業務過失傷
    害罪，而該罪依刑法第287條前段之規定，須告訴乃論，茲
    因被告已與告訴人丙○○達成和解，並經告訴人丙○○於言
    詞辯論終結前具狀撤回告訴，有撤回告訴狀在卷可稽，揆諸
    首開法條規定，本應為公訴不受理之諭知，惟公訴意旨認被
    告此部分行為，與前揭有罪部分，有牽連關係，爰不另為公
    訴不受理之諭知，併此敘明。
五、據上論斷，應依刑事訴訟法第299條第1項前段、第303條第3
    款，醫師法第28條前段，刑法第2條第1項前段、第11條，修
    正前刑法第56條、第62條，判決如主文。
本案經檢察官鄭堤升到庭執行職務。
中　　華　　民　　國　　96　　年　　3 　　月　　16　　日
             　　 刑事第二庭    審判長法　官　吳孟良
　　　　　　　　　　　　　　　　      法　官　雷淑雯
                                　　　法　官　蘇嘉豐
以上正本證明與原本無異。
如不服本判決，應於判決送達後10日內向本院提出上訴狀（應抄
附繕本）。告訴人或被害人如對於本判決不服者，應具備理由請
求檢察官上訴，其上訴期間之計算係以檢察官收受判決正本之日
期為準。
                                      書記官　蘇靜紅
中　　華　　民　　國　　96　　年　　3 　　月　　16　　日
附錄本案論罪科刑所適用法條全文：
醫師法第28條
未取得合法醫師資格，擅自執行醫療業務者，處6個月以上5年以
下有期徒刑，得併科新臺幣30萬元以上150萬元以下罰金，其所
使用之藥械沒收之。但合於下列情形之一者，不罰：
一、在中央主管機關認可之醫療機構，於醫師指導下實習之醫學
    院、校學生或畢業生。
二、在醫療機構於醫師指示下之護理人員、助產人員或其他醫事
    人員。
三、合於第 11 條第 1 項但書規定。
四、臨時施行急救。
